臺灣宜蘭地方法院刑事判決
111年度訴字第65號
公  訴  人  臺灣宜蘭地方檢察署檢察官
被      告  游登瑋



選任辯護人  柯士斌律師
上列被告因毒品危害防制條例案件，經檢察官提起公訴（110年
度偵字第6917、7297號），本院判決如下：
    主  文
游登瑋無罪。
    理  由
一、公訴意旨略以：被告游登瑋明知甲基安非他命係毒品危害防
    制條例第2條第2項第2款所列管之第二級毒品，依法不得販
    賣，竟意圖營利，基於販賣第二級毒品甲基安非他命之犯意
    ，分別於附表所示之時間、地點，以附表所示之金額，販賣
    如附表所示之第二級毒品甲基安非他命予曹賢正。嗣經警於
    民國110年9月15日12時許，持本院搜索票至被告位於宜蘭縣
    ○○市○○路0段000號住處搜索，當場扣得毒品殘渣袋2包、玻
    璃球3顆，始悉上情。因認被告涉犯毒品危害防制條例第4條
    第2項之販賣第二級毒品罪嫌。
二、按犯罪事實應依證據認定之，無證據不得認定犯罪事實；又
    不能證明被告犯罪者，應諭知無罪之判決，刑事訴訟法第15
    4條第2項、第301條第1項分別定有明文。次按認定不利於被
    告之事實，須依積極證據，苟積極證據不足為不利於被告事
    實之認定時，即應為有利於被告之認定，更不必有何有利之
    證據；又認定犯罪事實所憑之證據，雖不以直接證據為限，
    間接證據亦包括在內，然而無論直接或間接證據，其為訴訟
    上之證明，須達於通常一般人均不致有所懷疑，而得確信其
    為真實之程度，始得據為有罪之認定（最高法院30年上字第
    816號、76年台上字第4986號判例參照）。況刑事訴訟法第1
    61條第1項規定檢察官就被告犯罪事實，應負舉證責任，並
    指出證明之方法，因此，檢察官對於起訴之犯罪事實，應負
    提出證據及說服之實質舉證責任，倘其所提出之證據，不足
    為被告有罪之積極證明，或其指出證明之方法，無從說服法
    院以形成被告有罪之心證，基於無罪推定之原則，自亦應為
    被告無罪之諭知。又按對向犯因係具有皆成罪之相互對立之
    兩方，鑒於其各自刑度的差異通常相當大，立法者又設有自
    首或自白得減免其刑之寬典，偵查機關乃利用此擁有依法談
    判的籌碼，經常出現捨小抓大，利用犯行較輕微一方之指證
    ，期以破獲另一方之偵查手段。但也因有此誘因，故對向犯
    之一方所為不利於被告（即對向犯之他方）之陳述，在本質
    上即已存有較大之虛偽危險性，即使施以預防規則之具結、
    交互詰問與對質，其真實性之擔保仍有未足，依刑事訴訟法
    第156條第2項規定之同一法理，自仍應認有補強證據以證明
    其確與事實相符之必要性（最高法院105年度台上字第1881
    號判決意旨參照）。
三、公訴意旨認被告涉有上揭犯行，無非係以被告於警詢及檢察
    官訊問時之供述、證人曹賢正於警詢及檢察官訊問時之證述
    及被告與證人間對話紀錄翻拍照片、語音訊息紀錄譯文等為
    其主要論據。訊據被告堅詞否認有何販賣第二級毒品犯行，
    辯稱：我從來沒有賣過毒品給曹賢正，那幾天我都沒有出門
    等語；辯護人則為被告辯稱：附表編號1部分，從譯文無法
    證明被告有賣曹賢正毒品，沒有證據證明當天有見面，看起
    來是曹賢正要跟被告借新臺幣(下同)500元。附表編號2部分
    ，被告跟曹賢正講說剩1,100元，因為曹賢正經常找被告合
    資，被告那天睡著沒有外出，不能憑曹賢正片面之詞而認為
    被告有賣毒品，應該是要合資。附表編號3部分，自譯文內
    容可以知被告手機壞掉請曹賢正幫忙送修，被告最後說不要
    害我，這是被告跟曹賢正說哪個朋友說賣多少錢，不是被告
    有賣給曹賢正的對話。根據曹賢正之證詞及警方提供之證據
    ，無法證明有交易，是因為曹賢正欠被告15,000元沒有還，
    且有拿被告的手機亂買東西而報復等語。經查：
(一)證人曹賢正係以臉書暱稱「林孝地」之帳號與被告聯繫，此
    有證人曹賢正及被告所提出對話紀錄截圖在卷可稽(見他字
    卷一第21-33頁、本院卷第47-67頁)，是本案被告提出與臉
    書暱稱「林孝地」之對話紀錄，均係其與證人曹賢正之對話
    紀錄，首堪認定。
(二)附表編號1部分
　⒈證人曹賢正於警詢時證稱：我於109年10月23日10時28分許，
    以臉書通訊軟體傳語音訊息給被告說要去找他，要他接我電
    話，但他都沒接。我又於同日10時30分許，傳語音訊息給他
    說要跟他拿500元不是200元。我繼續打給他，但他還沒接，
    我就走路過去OK超商東港店等他，於同日11時16分許，到0K
    便利超商東港店時，我有傳語音訊息跟他說我到了，叫他快
    點來，但我等很久都沒等到他，所以我就跑去他家門口等他
    。我於同日11時39分許打網路電話給他，接通後我跟他說我
    要500元，他跟我說好，之後他就直接走下樓，我以500元的
    價格跟他拿1包第二級毒品安非他命，我就直接走了，他也
    走上樓了等語(見他字卷一第10頁)。復於檢察官訊問時證稱
    ：依照通訊紀錄那天是我問他有無安非他命，買500元，在
    他家旁邊的ok附近，也就是東港路2段319號附近，他給我1
    包，不知道幾克，我回家吸，的確是安非他命沒錯等語(見
    他字卷二第228頁)。是依證人曹賢正所述，當日係由證人曹
    賢正多次主動聯繫被告，因被告均未理會證人曹賢正，證人
    曹賢正持續撥打電話並更換地點等候被告，可見證人曹賢正
    與被告間，未曾對販賣毒品之時間、地點、金額及數量有達
    成合意，則被告與證人曹賢正當日是否見面並交易毒品，已
    有可疑。
　⒉且本案被告與證人曹賢正當日之對話內容如下(見他字卷二第
    176-177頁、本院卷第47-51頁)：
時間 對話內容 109年10月23日10時28分許 曹賢正(臉書暱稱為林孝地)傳送16秒語音訊息：你再不接電話，我要去你家找你囉，快一點給我接電話，你爸我等你等一整晚了，等一眠了啦（臺語），再不接我等一下就直接去你家找你了。 109年10月23日10時30分許 曹賢正撥打網路電話與被告通話53秒 109年10月23日10時30分許 曹賢正傳送40秒語音訊息：等一下拿，是要拿一張是拿，一張拿五百元的喔，不是兩百元的喔，你要拿五百元的喔，因為誰叫你給我等一整晚，我等了一整夜，所以等一下是要拿五百的，這樣才講得過去，如果你拿兩百的，這樣說得過去嗎？誰叫等你等了一整夜，你這樣有意思嗎，等一下要拿五百的，了解嗎？ 109年10月23日11時14分、11時15分、11時16分、11時19分、11時21分、11時22分、11時23分許 曹賢正撥打網路電話被告未接 109年10月23日11時16分許 曹賢正傳送27秒語音訊息：我人已經在OK了啦，你不是說11點？到底，快一點啦，要我等多久，還是我直接走去你比較快？快點我已經看了五個紅綠燈了欸，五個紅綠燈，快點啦。 109年10月23日11時23分許 曹賢正傳送9秒語音訊息：喂 ，我在你家樓下囉，你拿下來啦。 109年10月23日11時38分許 曹賢正撥打電話被告未接 109年10月23日11時39分許 曹賢正撥打網路電話與被告通話21秒 109年10月23日19時53分許 曹賢正撥打網路電話與被告通話49秒 109年10月23日23時23分許 被告撥打網路電話曹賢正未接 
　　依照上開對話內容，雖證人曹賢正曾以語音訊息要求被告「
    拿五百元的喔，不是兩百元的喔」，然均未言及毒品種類、
    數量或有何交易行為之磋商，從談話內容僅能看出證人曹賢
    正多次要被告碰面，然被告未提及任何疑似毒品交易之用語
    或暗語，亦無從由整體通話內容推知其等是否碰面、碰面之
    目的是否為買賣毒品。況證人曹賢正既已於109年10月23日1
    1時23分許抵達被告住處，被告當時若欲交易毒品，可直接
    下樓完成交易，證人曹賢正卻於當日11時39分許再次撥打電
    話與被告通話，被告是否允諾證人曹賢正交易毒品，誠有疑
    義，且依上開對話內容更難窺見雙方最後有無見面交易。故
    單憑證人曹賢正之單一證述及未見足判為毒品交易用語之對
    話內容，在無其他補強證據情況下，難以佐證購毒者曹賢正
    之指證非屬虛構，在被告否認犯行之情況下，自無從認定被
    告確有於附表編號1所載時、地販賣第二級毒品予證人曹賢
    正。
(三)附表編號2部分
    證人曹賢正於警詢時證稱：我於110年1月24日19時56分許，
    以臉書通訊軟體網路電話打給被告說要去找他，接通後我跟
    被告說我要1克，他跟我說好，之後被告於同日20時9分傳訊
    息給我說「我這剩1100」，我回他說「哪好啦」，之後我們
    相約同日21時左右，在0K便利超商東港店交易，我依約於同
    日21時許走路過去，到的時候他已經在那邊等我了，我以1,
    100元的價格跟他拿1包安非他命，我就直接走了，他也回去
    了等語(見他字卷一第10-11頁)。復於檢察官訊問時證稱：
    電話中有提到1100就是我要跟他拿安非他命的價格，這次是
    在東港路的ok便利商店，價格就是1,100元一包，回去有吸
    食，的確安非他命沒錯等語(見他字卷二第228頁)。而本案
    被告與證人曹賢正當日之對話內容如下(見本院卷第53-55頁
    )：
時間 對話內容 110年1月24日19時51分許 曹賢正撥打電話被告未接 110年1月24日19時56分許 曹賢正撥打網路電話與被告通話1分58秒 110年1月24日20時9分許 被告：我這剩1100 曹賢正：哪好啦 被告：不要少喔 (曹賢正按讚傳送貼圖) 被告：但我要9點才能過去 曹賢正：恩 準時9點 被告：恩 
　　依上開對話內容，被告雖不爭執「剩1100」、「不要少喔」
    係其與證人曹賢正談論毒品之相關內容，然參以被告所提出
    其與證人曹賢正間之對話紀錄，證人曹賢正於110年2月8日2
    2時59分許，曾詢問被告有無要合資之意願，此有對話紀錄
    截圖1份在卷可憑(見他字卷二第142頁)，可見證人曹賢正直
    至110年2月8日，仍有詢問被告是否共同合資購買毒品之情
    況，而非向被告購買毒品，自難僅憑上開對話紀錄內容，確
    認證人曹賢正是向被告購買毒品，而被告稱僅餘1,100元之
    毒品，或是被告欲以1,100元與證人曹賢正合資購買毒品。
    況僅依卷內證據，並未見被告確有攜帶甲基安非他命至現場
    與證人曹賢正見面，故尚難單憑證人曹賢正於警詢及檢察官
    訊問時之證述對被告為不利之認定。　
(四)附表編號3部分
  ⒈證人曹賢正於警詢時證稱：我於110年3月3日5時47分許，以
    我臉書暱稱「曹呢馬」傳文字訊息「哈露」、「有事找你看
    到回電給我嘿」等語給被告，被告於同日22時20分許，以臉
    書網路電話回電給我，被告先問我要幹嘛，我跟被告說要去
    找他，意思是要買毒品，被告叫我直接去ok超商東港店找他
    ，我就從我宜蘭縣宜蘭市中興路的家走路過去。於同日23時
    30分許，到了以後再傳文字訊息問被告在哪，接著被告從他
    家的方向走過來，我當下遇到他我就跟他說我要拿1克的毒
    品安非他命，被告就跟我說要2,000元，我就當面給被告2,0
    00元，被告給我1包毒品安非他命。之後被告於當日23時52
    分打電話給我，跟我說他賣給我他算很便宜，不要跟別人說
    ，之後他又再傳文字訊息給我，也是叫我不要跟別人說他給
    我毒品安非他命的價格等語(見他字卷一第9頁)。復於檢察
    官訊問時證稱：依照對話紀錄，被告叫我直接去ok找他，這
    次是買2,000元1包，我回去吸的確是安非他命等語(見他字
    卷二第228頁)。依證人曹賢正所述，其係與被告均至便利超
    商後，才向被告說要購買2,000元之甲基安非他命，然被告
    在尚未確認販賣之毒品種類、數量、金額前，是否會貿然前
    往便利商店交易毒品，不無疑義，且證人曹賢正至交易地點
    後，才向被告提出欲購買之毒品金額、數量，而未先就交易
    毒品條件磋商，亦無從確保被告有足量之毒品可供交易或確
    認交易金額是否合理，證人曹賢正所述是否為真，尚有可議
    。
  ⒉且本案被告與證人曹賢正當日之對話內容如下(見他字卷二第
    30-32頁)：
時間 對話內容 110年3月3日5時47分許 哈露 110年3月3日5時48分許 曹賢正撥打電話被告未接 曹賢正：有事找你看到回電給我嘿 110年3月3日15時21分、15時25分、16時16分、16時17分許 曹賢正撥打電話被告未接 110年3月3日22時20分許 被告撥打網路電話與曹賢正通話52秒 110年3月3日23時27分許 曹賢正撥打電話被告未接 110年3月3日23時29分許 曹賢正撥打電話被告未接 110年3月3日23時29分許 曹賢正撥打網路電話與被告通話10秒 110年3月3日23時31分許 曹賢正撥打電話被告未接 曹賢正：我人在0K你人呢出來呀？ 110年3月3日23時52分許 被告撥打網路電話與曹賢正通話36秒 被告：叫你朋友別害我啦！人家私下給我的價格，不要害我啦 (被告傳送按讚貼圖) 
　　依照上開對話內容，雖有證人曹賢正約被告見面之對話，然
    並無被告與證人曹賢正間就交易之標的、是否確實有見面並
    交付物品、價金等相關內容，則被告此部分販賣第二級毒品
    犯行，除證人曹賢正前揭證訴外，別無其他補強證據可以證
    明確係如此，自難僅以證人曹賢正單一片面之指訴，率為不
    利被告之認定。
(五)又被告於110年9月15日經警查獲時，雖經警查扣毒品殘渣袋
    及玻璃球等物，有宜蘭縣政府警察局宜蘭分局扣押物品目錄
    表在卷可查(見他字卷二第168頁)，然上開物品之查扣時間
    距離公訴意旨所指被告販賣甲基安非他命予曹賢正之時間均
    相隔長達數月之久，並無證據顯示上開扣案物與販賣毒品有
    相當程度之關連性，自無從僅因扣得上開物品，逕行推論被
    告有公訴意旨所指販賣第二級毒品甲基安非他命予曹賢正之
    犯行。
(六)故本案除證人曹賢正於警詢及檢察官訊問時之單一指證外，
    並無其他補強證據可資佐證，且依證人曹賢正與被告間之對
    話紀錄，亦無法證明被告確有販賣甲基安非他命之犯行，已
    如前述，復依卷內其餘事證，均無從證明被告有何販賣甲基
    安非他命予曹賢正之犯行。從而，本案並無確實之證據，足
    以證明被告有上開販賣甲基安非他命之犯行。　　
四、綜上所述，檢察官所舉上開之證據均無法證明被告有販賣第
    二級毒品甲基安非他命之犯行，依現有事證，尚無法使本院
    形成被告犯行之有罪心證，本件檢察官起訴所憑之證據，無
    論直接或間接證據，均尚未達於通常一般之人均可得確信，
    而無合理之懷疑存在之程度。此外，復無其他積極證據足資
    證明被告有何公訴意旨所指之犯行，本諸「罪證有疑、利歸
    被告」之刑事證據法則，被告之犯罪既屬不能證明，按諸前
    揭說明，自應為被告無罪諭知，以昭審慎。
據上論斷，應依刑事訴訟法第301條第1項，判決如主文。
本案經檢察官蔡豐宇提起公訴；檢察官劉憲英到庭執行職務。
中　　華　　民　　國　　111 　年　　7 　　月　　19　　日
                  刑事第三庭審判長法　官　許乃文        
　　　　　　　　　　　　　　　　　法  官  游欣怡
                                  法  官  劉芝毓
以上正本證明與原本無異。
如不服本判決應於收受送達後二十日內向本院提出上訴書狀，並
應敘述具體理由；其未敘述上訴理由者，應於上訴期間屆滿後二
十日內向本院補提理由書(均須按他造當事人之人數附繕本)「切
勿逕送上級法院」。
                                  書記官  蕭亦倫
中　　華　　民　　國　　111 　年　　7 　　月　　19　　日
附表
編號 交易時間 交易地點 交易金額 (新臺幣) 交易毒品 1 109年10月23日11時39分許 宜蘭縣○○市○○路0段000號 500元 甲基安非他命1包（重量不詳） 2 110年1月24日 20時許 宜蘭縣○○市○○路0段000號之OK便利商店外 1,100元 甲基安非他命1包（重量不詳） 3 110年3月3日 23時30分許 宜蘭縣○○市○○路0段000號之OK便利商店外 2,000元 甲基安非他命1包（約1公克）